【裁判字號】    99,簡上,587
【裁判日期】    991231
【裁判案由】    清償債務
【裁判全文】
臺灣臺北地方法院民事判決             99年度簡上字第587號
上  訴  人  林偉民
訴訟代理人  賴麗春律師
訴訟代理人  蘇燕貞律師
被上訴人    中國信託商業銀行股份有限公司
法定代理人  辜濂松
訴訟代理人  施凱騰
            梁懷德
上列當事人間請求清償債務事件，上訴人對於民國99年8月27日
本院臺北簡易庭99年度北簡字第12022號第一審判決提起上訴，
本院於99年12月17日言詞辯論終結，判決如下：
    主      文
原判決廢棄。
被上訴人在第一審之訴駁回。
第一、二審訴訟費用合計新臺幣貳仟柒佰柒拾伍元由被上訴人負
擔。
    事實及理由
甲、程序方面：按當事人不得提出新攻擊或防禦方法。但如不許
    其提出顯失公平者，不在此限，民事訴訟法第447條第1項第
    6款定有明文。查本件上訴人於原審經合法通知，未於言詞
    辯論期日到期，亦未提出書狀為何聲明或陳述，經原審為一
    造辯論判決，上訴人接獲原審判決後，就其敗訴部分聲明上
    訴，並抗辯被上訴人債權本金及利息請求權均已時效完成而
    消滅，經核雖屬於二審所提出之新防禦方法，然本件上訴人
    因為並未實際住在設籍之福建省金門縣金沙鎮汶沙里22鄰英
    坑16號，知悉被上訴人起訴時，原審已經裁判，不及提出時
    效抗辯，又因時效完成係法有明文賦予債務人得拒絕給付之
    權利，惟若不許上訴人提出前揭抗辯，對其顯有失公平，依
    上開規定，應准上訴人提出該新防禦方法。
乙、實體方面：
一、被上訴人於原審起訴意旨略以：上訴人於民國82年6月2日與
    原告簽訂信用卡使用契約，領用卡號為0000000000000000之
    MASTER信用卡，約定上訴人領用系爭信用卡後，即得於各特
    約商店記帳消費，但就使用系爭信用卡所生之債務，對被上
    訴人負全部給付責任，並應於當期繳款截止日前向被上訴人
    全部清償，或以循環信用方式繳付最低應繳金額，餘款按年
    息20%計付循環信用利息，逾期清償，除喪失期限利益外，
    應就未付之本金，按年息20%計付利息。詎上訴人使用上開
    信用卡至82年8月3日累計積欠消費記帳102,138元（其中消
    費款102,138元），及自82年8月3日起至清償日止，按年息
    20%計算之利息已經屆期迄未清償。為此爰依信用卡使用契
    約及消費借貸契約之法律關係提起訴訟，請求上訴人負擔清
    償責任。
二、上訴意旨略以：被上訴人雖於原審提出信用卡申請書、帳務
    明細等證據，惟被上訴人所據之信用卡本金及利息債權，自
    82年8月3日發生迄今已逾15年，因被上訴人長期未行使基於
    信用卡使用契約所生之請求權，致該請求權已罹於時效，是
    上訴人自得行使抗辯權拒絕給付。
三、原審判決上訴人應給付被上訴人102,138元，及自82年8月4
    日起至清償日止，按年息20%計算之利息。上訴人不服，提
    起上訴，並為上訴聲明：(一)原判決廢棄。(二)被上訴人在第一
    審之訴駁回。被上訴人則答辯聲明：上訴駁回。
四、兩造不爭執事項：上訴人於82年6月2日與原告簽訂信用卡使
    用契約，領用卡號為0000000000000000之MASER信用卡。上
    訴人使用上開信用卡至82年8月3日累計積欠消費記帳102,13
    8元（其中消費款102,138元），及自82年8月3日起至清償日
    止，按年息20%計算之利息已經屆期迄未清償。
五、得心證之理由：本件被上訴人於原審提出信用卡申請書、信
    用卡約定條款、帳務明細等件為證。並依信用卡使用契約，
    請求上訴人給付被上訴人102,138元，及其中102,138 元部
    分，自82年8月4日起至清償日止，按年息20%計算之利息。
    上訴人固不否認曾聲請信用卡使用，惟以時效抗辯本金及利
    息債權均已消滅。是本件所應審究者厥為：被上訴人之本金
    及利息請求權是否已罹於時效而消滅？茲論述如下：
  1.按請求權，因15年間不行使而消滅。時效完成後，債務人得
    拒絕給付。消滅時效，因左列事由而中斷：一、請求。時效
    因請求而中斷者，若於請求後六個月內不起訴，視為不中斷
    。民法第125條前段、第144條第1項、第129條第1項第1款、
    第130條分別定有明文。經查：被上訴人主張上訴人未清償
    之信用卡消費款項102,138元，係自上訴人自82年6月2日申
    請信用卡何卡後至82年8月3日止，使用信用卡消費金額累計
    之總額，因此，被上訴人自該時起即得請求被上訴人清償該
    款項，亦從該時間起計算請求權之時效，而至上訴人於99年
    7月5日向原審提起本件訴訟之時，期間已經超過15年，依照
    民法第125條前段之規定，其請求權已因15年間不行使而消
    滅；其次，被上訴人固主張於82年6月29日起至84年8月12日
    之間，已多次向上訴人催繳信用卡欠款，並提出催繳紀錄（
    卷第36頁）以為佐據，資以主張時效中斷等情，然而，雖被
    上訴人曾經於上述期間多次向上訴人催繳，但被上訴人最後
    一次在84年8月12日寄發存證信函催告請求上訴人清償之後
    ，被上訴人卻未於請求後6個月內起訴，而係遲至99年7月5
    日方提起本件訴訟，則依照上揭民法第129條第1項第1款、
    第130條之規定，其於請求後六個月內不起訴，則時效視為
    不中斷，故而本件時效之計算，仍應自被上訴人所得請求之
    82年8月3日起算，而以15年之時效期間計算，至被上訴人99
    年7月5日提起本件訴訟之時，其請求權已經罹於時效，上訴
    人抗辯信用卡本金債權部分已罹於時效消滅而拒絕給付等語
    ，洵屬有據。
  2.次按利息債權為從權利，已屆期之利息債權，因具有獨立性
    ，而有法定（5年）請求權時效期間之適用。而主權利因時
    效消滅者，其效力及於從權利，民法第146條定有明文。此
    從權利應包括已屆期之遲延利息在內，此觀該條立法理由：
    「僅按權利有主從之別，從權利之時效，雖未完成，而主權
    利既因時效而消滅，則從權利亦隨之消滅，此蓋以從隨主之
    原則也」亦明。債務人既於時效完成時得行使抗辯權，則一
    經行使抗辯權，該當權利之請求權即歸於消滅，從權利之時
    效雖未完成，亦隨之消滅，此為時效制度之使然（最高法院
    99年度第5次民事庭會議決議參照）。
  3.準此，本件信用卡本金請求權既已因罹於時效而消滅，上訴
    人即債務人得拒絕給付，則關於信用卡本金所生之利息請求
    權，亦應隨同消滅。上訴人抗辯信用卡本金及利息請求權均
    已時效完成而消滅亦屬可採。
六、綜上所述，上訴人抗辯信用卡本金及利息請求權均已罹於時
    效而消滅為由，提起本件上訴，自屬可信，被上訴人主張有
    中斷事由為不足採。從而，被上訴人本於清償債務之關係，
    請求上訴人給付102,138元及自82年8月4日起至清償日止，
    按年利率百分之20計算之利息，為無理由，不應准許。原審
    判命上訴人給付102,138元及自82年8月4日起至清償日止，
    按年利率百分之20計算之利息，並依職權為假執行之宣告，
    自有未洽。上訴意旨指摘原判決不當，求予廢棄改判，為有
    理由，自應由本院予以廢棄改判，如主文第二項所示。又本
    件係廢棄原審判決，並將被上訴人於第一審之訴駁回，爰確
    定其訴訟費用如主文第三項所示。
七、本件事證已臻明確，兩造其餘攻擊防禦方法及所舉未經援用
    之證據，經本院斟酌後，認為均不足以影響本判決之結果，
    爰不一一論述，附此敘明。
八、據上論結，本件上訴為有理由，爰依民事訴訟法第436條之1
    第3項、第450條、第78條，判決如主文。
中    華    民    國    99    年    12    月    31    日
             民事第七庭   審判長法  官  陶亞琴
                                法  官  吳定亞
                                法  官  蘇嘉豐
以上正本係照原本作成。
不得上訴。
中    華    民    國    99    年    12    月    31    日
                                書記官  林鈞婷

司法院資訊處製作；財團法人民間司法改革基金會備份。
